臺灣高等法院民事裁定　九十一年度家抗字第一六七號
　　　抗　告　人　甲○○
右抗告人因與相對人桃園縣政府間註銷離婚登記事件，對於中華民國九十一年四月十
七日臺灣桃園地方法院九十一年度家訴字第九號所為裁定提起抗告，本院裁定如左：
      主    文
抗告駁回。
抗告訴訟費用由抗告人負擔。
      理    由
一、抗告人於原審起訴主張：抗告人與訴外人李思治之間，原為夫妻，於民國七十四
    年九月二十日，抗告人因刑事案件被收押，李思治即聲請調解離婚，抗告人於該
    事件被提押到院時，李思治當庭表示渠已另交女友，打算結婚，要求抗告人成全
    ，先簽名同意離婚，讓渠與新女友結婚云云，抗告人乃當庭於調解筆錄上簽名願
    與李思治協同辦理離婚之戶籍登記，嗣延至七十五年八月七日之際，因李思治與
    女友鬧翻而未能結婚成功，故李思治未持上開調解筆錄單獨前往戶政機關辦理離
    婚之登記，其本意乃希望繼續與抗告人維持夫妻關係，而抗告人當時因急著要買
    回桃園市○○街十八號之房屋，以便於七十五年九月二十日辦妥所有權移轉登記
    手續，乃持上開調解筆錄於七十五年八月七日前往戶政事務所單獨辦妥離婚之登
    記，事後李思治因病死亡，其生前許多財產抗告人原可繼承，因已辦妥離婚登記
    而無繼承權，而抗告人向桃園縣桃園市戶政事務所辦理註銷離婚登記，然桃園縣
    桃園市戶政事務所卻拒絕辦理，遂提起本件訴訟，請求相對人應准以辦理註銷離
    婚登記。原審則以抗告人之請求非關私法上之爭執而予裁定駁回。
二、抗告意旨略以：
  (一)抗告人前曾向桃園市戶政事務所聲請辦理離婚之註銷登記，桃園市戶政事務所再
    向桃園縣政府請示，桃園縣政府簽覆未便辦理，根本不是行政處分，抗告人無法
    對之提起訴願、行政訴訟，則抗告人自得向普通法院起訴。
  (二)本件桃園市戶政事務所必須見到法院判決抗告人勝訴，才願辦註銷登記，故抗告
    人起訴，應屬合法等語。
三、按訴訟事件不屬普通法院之權限者，法院應以裁定駁回之，民事訴訟法第二百四
    十九條第一項第一款定有明文。復按「民事訴訟，乃國家司法機關以解決當事人
    間關於私法上爭執為目的，所施行之程序。本件被上訴人為國家之戶政機關，其
    依職掌所為戶籍上之記載，進而為駁回上訴人申請更正之行文，屬於行政處分範
    圍，並非私權爭執。上訴人認其以前所申報而由被上訴人記載於戶籍登記簿上之
    出生年月日有誤，於申請更正未獲允准後，未依訴願及行政訴訟程序謀求解決，
    竟予提起本件確認之訴，自有民事訴訟法第二百四十九條第一項第一款規定之訴
    訟事件不屬普通法院權限之情形。」（參照最高法院六十九年度台上字第四一五
    五號判例意旨）。
四、經查，依戶籍法第十七條第二項規定：「離婚，應為離婚之登記。」第二十六條
    前段規定：「戶籍登記事項嗣後不存在時，應為註銷之登記。」第四十五條規定
    ：「變更、更正、撤銷或註銷登記，以本人、原申請人或利害關係人為申請人。
    」本件依抗告人之主張：伊與訴外人李思治之間，原為夫妻，於七十四年九月二
    十日，因李思治聲請調解離婚，伊乃當庭於調解筆錄上簽名願與李思治協同辦理
    離婚之戶籍登記，嗣延至七十五年八月七日之際，因李思治與女友鬧翻而未能結
    婚成功，故李思治未持上開調解筆錄單獨前往戶政機關辦理離婚之登記，其本意
    乃希望繼續與伊維持夫妻關係，而伊因急著要買回桃園市○○街十八號之房屋，
    以便於七十五年九月二十日辦妥所有權移轉登記手續，乃持上開調解筆錄於七十
    五年八月七日前往戶政事務所單獨辦妥離婚之登記，嗣李思治因病死亡等情。是
    依抗告人之主張，乃戶政機關依戶藉法之相關規定，應否准許抗告人聲請註銷離
    婚登記之問題，縱行政機關駁回抗告人之聲請，亦屬行政處分範疇，並非私權爭
    執，依最高法院上揭判例意旨，本件顯非普通法院審理權限，抗告人提起本件訴
    訟，自有民事訴訟法第二百四十九條第一項第一款規定之訴訟事件不屬普通法院
    權限之情形，原審予以裁定駁回，自無不合，抗告意旨，指摘原裁定不當，求予
    廢棄，為無理由，應予駁回。
五、據上論結，本件抗告為無理由，依民事訴訟法第四百九十二條第一項、第七十八
    條，裁定如主文。
中　　　華　　　民　　　國　　九十一　　年　　　六　　　月　　　十　　　日
　　　　　　　　　　　　　　　　　民事第十一庭
　　　　　　　　　　　　　　　　　　　　　審判長法　官　吳　景　源
　　　　　　　　　　　　　　　　　　　　　　　　法　官　連　正　義
　　　　　　　　　　　　　　　　　　　　　　　　法　官　陳　金　圍
右正本係照原本作成。
不得再抗告。
中　　　華　　　民　　　國　　九十一　　年　　　六　　　月　　　十一　　日
　　　　　　　　　　　　　　　　　　　　        書記官　章　大　富
